臺灣臺中地方法院民事判決
                                      111年度中小字第2224號
原      告  旺旺友聯產物保險股份有限公司

法定代理人  劉自明
訴訟代理人  凃福仁
被      告  黃文伯（HOANG VAN BACH）




上列當事人間請求損害賠償事件，本院於中華民國111年11月4 
日言詞辯論終結，判決如下：
    主      文
被告應給付原告新台幣伍萬肆仟參佰貳拾參元及自民國一一一年
十月十八日起至清償日止，按週年利率百分之五計算之利息。
原告其餘之訴駁回。
訴訟費用新台幣壹仟元由被告負擔。
本判決原告勝訴部分得假執行。
    事實及理由
一、被告經合法通知，無正當理由，未於言詞辯論期日到場，核
    無民事訴訟法第386條各款所列情形，爰依原告之聲請，由
    其一造辯論而為判決。
二、原告主張：被告於民國109年2月20日21時25分許，騎乘腳踏
    自行車，於台中市烏日區新興路OK超商前橫越新興路往公園
    路方向行駛，因違反號誌管制行駛，於新興路與公園路口，
    撞及沿新興路往彰化方向直行之由原告所承保，訴外人高雅
    惠所有並由其駕駛之車牌號碼（下同）AZQ-8762號之自用小
    客車（下稱系爭保車），致系爭保車毀損。被告過失撞損系
    爭保車，依民法第184條第1項前段規定，自應負損害賠償責
    任。茲因伊已依保險契約之約定賠付被保險人修復費用共計
    新台幣（下同）8萬7670元，爰依保險法第53條代位權之規
    定，提起本件訴訟。訴之聲明：被告應給付原告8萬7670元
    及自起訴狀繕本送達翌日起至清償日止，按週年利率5%計算
    之利息。
三、原告主張被告於上揭時地騎乘腳踏自行車，因違反號誌管制
    行駛，而與系爭保車發生碰撞，致系爭保車毀損。其已依保
    險契約賠付被保險人修復費用8萬7670元之事實，業據其提
    出系爭保車行車執照、汽車險理賠計算書、賠償給付同意書
    、道路交通事故當事人登記聯單、現場圖、修理費用評估、
    統一發票、車損照片為證，並經本院向臺中市政府警察局烏
    日分局調取本件汽車交通事故道路交通事故現場圖、道路交
    通事故調查報告表、談話紀錄表、酒精測定紀錄表、道路交
    通事故補充資料表、現場照片及初步分析研判表查閱屬實。
    被告經合法通知，無正當理由，未於言詞辯論期日到場，亦
    未提出任何書狀爭執，本院依上開調查證據之結果，堪認為
    真實。
四、按因故意或過失，不法侵害他人之權利者，負損害賠償責任
    ；汽車、機車或其他非依軌道行駛之動力車輛，在使用中加
    損害於他人者，駕駛人應賠償因此所受之損害；自行車屬慢
    車之一種；慢車行駛，應遵守道路交通標誌、標線、號誌之
    指示，並服從交通指揮人員之指揮，民法第184條第1項前段
    、第191條之2前段、道路交通安全規則第6條、第124條第2
    項，分別定有明文。查本件汽車交通事故發生時，被告騎車
    於台中市烏日區新興路OK超商前橫越新興路往公園路方向行
    駛，行經新興路與公園路口，撞及沿新興路往彰化方向直行
    之系爭保車。參酌，訴外人高雅惠於警詢時陳明：「我駕駛
    AZQ-8762號小客車沿著新興路最外側車道往彰化方向，我要
    返回住家方向時，我發現對方腳踏車時，已經在我正前方。
    …行向號誌為綠燈。」等語，且有談話紀錄表及現場照片附
    卷可參，並經道路交通事故現場圖載繪明確。足見，被告駕
    車行經於本件事故發生地點有闖紅燈之違反號誌行駛之過失
    。
五、次按，不法毀損他人之物者，應向被害人賠償其物因毀損所
    減少之價值，民法第196條亦定有明文。而按，物被毀損時
    ，被害人依民法第196條規定請求物被毀損所減少之價額，
    得以必要之修復費用為估定之標準（最高法院77年5月17 日
    77年度第9 次民事庭會議決議參照）。本件被告既過失不法
    毀損系爭保車，已如上述。是揆諸前開規定，自應負侵權行
    為損害賠償責任，則以修復金額作為賠償金額，自屬有據。
    又系爭保車之零件修理既係以新零件更換被損之舊零件，是
    依上說明，自應將零件折舊部分予以扣除。查系爭保車送修
    支出修理費合計8萬7670元，其中零件費用為6萬1341元、工
    資1萬0200元、烤漆1萬6129元，業據原告陳明在卷，並有原
    告提出之修理費用評估、統一發票附卷可稽。而依行政院所
    頒「固定資產耐用年數表」及「固定資產折舊率表」之規定
    ，小客車之耐用年數為5年，依定率遞減法每年折舊千分之3
    69，再參照卷附之系爭保車行車執照影本，其上載明該車係
    於107年6月出廠，直至109年2月20日本件事故發生日止，實
    際使用日數約為1年8月又6日，依「營利事業所得稅結算申
    報查核准則」第95條第8項所定「固定資產提列折舊採用定
    率遞減法，以1年為計算單位，其使用期間未滿1年者，按實
    際使用之月數相當於全年之比例計算之，不滿1月者，以月
    計」。因此，系爭保車應以使用1年又9個月期間計算折舊。
    依此方式核算扣除折舊額後，得請求之零件修理費為2萬799
    4元（計算式詳如附表），再加計前揭工資、烤漆費用，則
    被告應賠償之必要修理費合計為5萬4323元（計算方式：27,
    994＋10,200＋16,129＝54,323）。 
六、末按，被保險人因保險人應負保險責任之損失發生，而對於
    第三人有損失賠償請求權者，保險人得於給付賠償金額後，
    代位行使被保險人對於第三人之請求權，但其所請求之數額
    ，以不逾賠償金額為限，保險法第53條第1項規定甚明。又
    損害賠償祇應填補被害人實際損害，保險人代位被害人請求
    損害賠償時，依保險法第53條第1項規定，如其損害額超過
    或等於保險人已給付之賠償金額，固得就其賠償之範圍，代
    位請求賠償，如其損害額小於保險人已給付之賠償金額，則
    保險人所得代位請求者，應祇以該損害額為限，亦經最高法
    院65年台上字第2908號判例闡釋甚明。查本件原告因承保之
    系爭保車遭被告過失不法毀損，固已給付賠償金額8萬7670
    元予被保險人，有汽車險理賠計算書、賠償給付同意書附卷
    可參，但因系爭保車實際得請求賠償之修復金額僅5萬4323
    元，已如前述。從而，原告依保險法第53條第1項規定，代
    位請求被告賠償之範圍，亦僅得以該等損害額為限。是原告
    請求被告給付5萬4323元及自起訴狀繕本送達被告翌日（即1
    11年10月18日）起至清償日止，按週年利率5%計算之利息，
    為有理由，應予准許，逾此範圍之請求，即非正當，應予駁
    回。
七、本件係適用小額程序事件，就原告勝訴所為被告敗訴判決部
    分，爰依職權宣告假執行，並確定其訴訟費用額為1,000元
    （即裁判費1,000元），由被告負擔。
八、本件原告之訴為一部有理由，一部無理由，依民事訴訟法第
    436條之23、第436條第2項、第385條第1項前段、第79條、
    第436條之19第1項、第436條之20，判決如主文。
中　　華　　民　　國　　111 　年　　11　　月　　9 　　日
                      臺灣臺中地方法院臺中簡易庭
                                  法  官  陳添喜
以上為正本係照原本作成。
如不服本判決，應於送達後20日內，以判決違背法令為理由，向
本院提出上訴狀並表明上訴理由（上訴理由應表明一、原判決所
違背之法令及其具體內容；二、依訴訟資料可認為原判決有違背
法令之具體事實），如於本判決宣示後送達前提起上訴者，應於
判決送達後20日內補提上訴理由書（須附繕本）。
中　　華　　民　　國　　111 　年　　11　　月　　9 　　日

                                  書記官  黃舜民
附表
-----
折舊時間           金額
第1年折舊值        61,341×0.369=22,635
第1年折舊後價值    61,341-22,635=38,706
第2年折舊值        38,706×0.369×(9/12)=10,712
第2年折舊後價值    38,706-10,712=27,994